---
title: "ENUNCIADO taller en grupo Mat3 GIN 2025-2026"
author: "Pau Salillas Justo, José Javier Morales Caravaca"
lang: es
format:
  html:
    theme: superhero
    toc: false
    toc_depth: 4
    html-math-method: katex
    code-tools: true
    code-fold: true
    collapse: true
    keep-md: true
    code-overflow: wrap
---

```{r setup, include=FALSE}
knitr::opts_chunk$set(echo = TRUE, message = FALSE,
                      warning = FALSE,cache=FALSE)
# packages
library(tidyverse)
```

# Instrucciones para el taller

Se entrega en grupos que deben de estar constituidos en la actividad de grupos. Los grupos son de 2 o 3 ESTUDIANTES, loa caso especiales consultadlos con el profesor para que los autorice.

**Enlaces y Bibliografía**

- [R for data science, Hadley Wickham, Garret Grolemund.](https://r4ds.had.co.nz/)
- [Fundamentos de ciencia de datos con R.](https://cdr-book.github.io/)
- [Tablas avanzadas: kable, KableExtra.](https://haozhu233.github.io/kableExtra/awesome_table_in_html.html)
- [Geocomputation with R, Robin Lovelace, Jakub Nowosad, Jannes Muenchow](https://r.geocompx.org/)
- Apuntes de R-basico y tidyverse moodel MAT3.

## Objetivo MALLORCA

Leeremos los siguientes datos de la zona de etiqueta `mallorca` con el código siguiente:

```{r}
load("clean_data/mallorca/listing_common0.RData")
ls()
listings0 = listings_common0 %>%
  select(id, scrape_id, listing_url,
         neighbourhood_cleansed, price,
         number_of_reviews,
         review_scores_rating,
         review_scores_rating,
         review_scores_cleanliness,
         review_scores_location,
         review_scores_value,
         number_of_reviews,
         accommodates,
         bathrooms_text,
         bedrooms,
         beds,
         minimum_nights,
         description,
         latitude,
         longitude,
         property_type,
         room_type)
```

**listings**

Generamos la tibble `listings0` con datos DE 8 periodos DE apartamentos de inside Airbnb de Mallorca Y seleccionando cuantas variables nos parecen más interesantes.

Separararemos la fecha del scrapping que es en la que se observaron los datos de cada apartamento nos quedaremos con los apartamentos que aparecen en las 8 periodos "scrapeados".

```{r}
listings0= listings0 %>% 
  mutate(date=as.Date(substr(
    as.character(scrape_id),1,8),
    format="%Y%m%d"),
    .after=id)
```

Ahora analizamos las fechas de los scrapings y el número de veces que aparecen cada apartamentos.

```{r}
table(listings0$date)
```

Hay 8 periodos de scrapping y vamos a quedarnos con los apartamentos que aparecen en todos los periodos

Vemos que cada apartamento aparece 8 veces una por periodo.

```{r}
table(table(listings0$id))
```

Notemos que cada apartamento:

- queda identificado por id y por date que nos da el periodo en la que apareció el dato.
- así que cada apartamento aparece 8 veces ya que hemos elegido solo los apartamentos que aparecen en las 8 muestras.
- Las muestras son `r unique(listings0$date)`,

```{r}
unique(listings0$date)
```

**reviews**

Estos datos necesitan leerse de forma adecuada, las columnas 1, 2 y 4 deben ser de tipo `character` las otras son correctas

```{r}
reviews=read_csv("data/mallorca/2025-09-21/reviews.csv.gz")
str(reviews)
head(reviews)
```

**neighbourhoods.csv**

Son dos columnas y la primera es una agrupación de municipios (están NA) y la segunda es el nombre del municipio

```{r}
municipios=read_csv("data/mallorca/2025-09-21/neighbourhoods.csv")
str(municipios)
head(municipios)
```

**neighbourhoods.geojson**

Es el mapa de Mallorca, o podemos leer así:

```{r}
library(sf)
library(tmap)

# Leer el archivo GeoJSON
geojson_sf <- sf::st_read("data/mallorca/2025-09-21/neighbourhoods.geojson")

# Crear un mapa

# interactivo
tmap_mode("plot") # Cambiar a modo  view/plot   que es interactivo/estático
tm_shape(geojson_sf) +
  tm_polygons(col = "cyan", alpha = 0.6) +
  tm_layout(title = "Mapa - GeoJSON Mallorca con municipios")
```

Tenéis que consultar en la documentación de inside Airbnb para saber que significa cada variable. Os puede ser útil leer los ficheros [DATA_ABB_modelo_de_datos.html](DATA_ABB_modelo_de_datos.html) y [DATA_ABB_modelo_de_datos.pdf](DATA_ABB_modelo_de_datos.html) en los que se explica el modelo de datos de inside Airbnb y como se cargan en el espacio de trabajo.

Responder las siguientes preguntas con formato Rmarkdown (.Rmd) o quarto (.qmd) y entregad la fuente un fichero en formato html como salida del informe. Se puntúa la claridad de la respuesta, la calidad de la redacción y la corrección de la respuesta.

## Pregunta 1 (**1punto**)

Del fichero con los datos de listings `listings0` calcula los estadísticos descriptivos de las variable `price` y de la variable `number_of_reviews` agrupados por municipio y por periodo.

Presenta los resultados con una tabla de kableExtra.

Resolución:

```{r}
library(kableExtra)
listings0 %>%
  group_by(neighbourhood_cleansed, date) %>%
  summarise(
    mean_price = mean(price, na.rm = TRUE),
    sd_price = sd(price, na.rm = TRUE),
    median_price = median(price, na.rm = TRUE),
    mean_reviews = mean(number_of_reviews, na.rm = TRUE),
    sd_reviews = sd(number_of_reviews, na.rm = TRUE),
    median_reviews = median(number_of_reviews, na.rm = TRUE)
  ) %>%
  ungroup() %>%
  kable(format = "html", 
        col.names = c("Municipio", "Fecha", "Media Precio", "Desv. Típica Precio", "Mediana Precio", 
                      "Media Nº Reseñas", "Desv. Típica Nº Reseñas", "Mediana Nº Reseñas"),
        caption = "Estadísticos descriptivos de Precio y Número de Reseñas por Municipio y Periodo") %>%
  kable_styling(bootstrap_options = c("striped", "hover", "condensed"), full_width = FALSE)%>% 
 scroll_box(width = "1250px", height = "400px")
```

## Pregunta 2 (**1punto**)

Consideremos las variables `price` y `number_of_reviews` de Pollença y Palma del periodo "2024-09-13", del fichero `listing_common0_select.RData`. Estudiad si estos datos se aproximan a una distribución normal gráficamente. Para ello, dibujad el histograma, la función "kernel-density" que aproxima la densidad y la densidad de la normal de media y varianza las de las muestras de las variables `price` (para precios mayores de 50 y menores de 400) y `number_of_reviews` para Palma y\
Pollença

```{r}
load("clean_data/mallorca/listing_common0_select.RData")

ls()
library(dplyr)

df2 <- listings_common0_select %>%
filter(neighbourhood_cleansed %in% c("Palma de Mallorca", "Pollença"),
date == as.Date("2024-09-13"),
price > 50, price < 400)

str(df2)

# Función para graficar histograma de una variable
plot_histogram_with_density <- function(data, variable, title) {
  ggplot(data, aes_string(x = variable)) +
    geom_histogram(aes(y = ..density..), bins = 30, fill = "lightblue", color = "black", alpha = 0.7) +
    geom_density(color = "red", size = 1) +
    stat_function(fun = dnorm, 
                  args = list(mean = mean(data[[variable]], na.rm = TRUE), 
                              sd = sd(data[[variable]], na.rm = TRUE)), 
                  color = "blue", size = 1, linetype = "dashed") +
    labs(title = title, x = variable, y = "Densidad") +
    theme_minimal()
}

# Graficar para 'price' en Palma
plot_histogram_with_density(
  filter(df2, neighbourhood_cleansed == "Palma de Mallorca"),
  "price",
  "Histograma y Densidad de Precio en Palma (2024-09-13)"
)

# Graficar para 'price' en Pollença
plot_histogram_with_density(
  filter(df2, neighbourhood_cleansed == "Pollença"),
  "price",
  "Histograma y Densidad de Precio en Pollença (2024-09-13)"
)

# Graficar para 'number_of_reviews' en Palma
plot_histogram_with_density(
  filter(df2, neighbourhood_cleansed == "Palma de Mallorca"),
  "number_of_reviews",
  "Histograma y Densidad de Número de Reseñas en Palma (2024-09-13)"
)

# Graficar para 'number_of_reviews' en Pollença
plot_histogram_with_density(
  filter(df2, neighbourhood_cleansed == "Pollença"),
  "number_of_reviews",
  "Histograma y Densidad de Número de Reseñas en Pollença (2024-09-13)"
)


```
Como se puede observar en los siguientes gráficos, la variable que más se aproxima a la normal es el precio en Pollença. Las demás variables tienen una media demasiado desplazada a la derecha. Esto puede deberse a que, en comparación al número de apartamentos y de alquileres, la cantidad de reseñas es bastante menor puesto que, proporcionalmente, pocos clientes dejan reseñas


## Pregunta 3 (**1punto**)

Con los datos de `listings0` de todos los periodos, contrastar si la media del precio en Alcudia es igual a la de Palma **contra** que es mayor que en Palma para los precios mayores que 50 euros y menores de 400. Construid la hipótesis nula y alternativa, calculad el $p$-valor y el intervalo de confianza asociado al contraste. Justifica técnicamente la conclusión del contraste.

## Pregunta 4 (**1punto**)

Con los datos de `listings0`, contrastar si las medias de los precios en Alcudia entre los periodos 2025-06-15 y 2025-09-21 son iguales contra que son menores en 2023. Construid la hipótesis nula y alternativa, calculad el $p$-valor y el intervalo de confianza asociado al contraste.

Haced un diagrama de caja comparativo de los precios en Alcudia por periodo y coméntalo.

El contraste es:

- **H₀:** μ(0615) = μ(0921)  
- **H₁:** μ(0615) < μ(0921)

Para ello se usa un **test t de dos muestras independientes**, con un nivel de significación del 5%.

---

### 1. Filtrado de datos

```{r}
library(dplyr)

df4 <- listings0 %>%
  filter(neighbourhood_cleansed == "Alcúdia",
         date %in% as.Date(c("2025-06-15", "2025-09-21")))

precios_0615 <- df4 %>%
filter(date == as.Date("2025-06-15")) %>%
pull(price)

precios_0921 <- df4 %>%
filter(date == as.Date("2025-09-21")) %>%
pull(price)

t.test(
precios_0615,
precios_0921,
alternative = "less"
)

```
Dado que el $$p$$-valor es mayor que 0.05, no se rechaza la hipótesis nula. Por lo tanto, no hay evidencia suficiente para afirmar que el precio medio en Alcúdia el 15 de junio de 2025 es menor que el 21 de septiembre de 2025.

```{r}

library(ggplot2)

ggplot(df4, aes(x = factor(date), y = price)) +
geom_boxplot() +
labs(title = "Comparación de precios en Alcúdia",
x = "Fecha",
y = "Precio") +
theme_minimal()

```

Como se puede apreciar en el diagrama anterior, los precios en Alcúdia parecen ser similares en ambos periodos, con medianas y rangos imparables. No se observan diferencias significativas en la distribución de los precios entre las dos fechas. Lo que refuerza la conclusión del contraste de hipótesis.

## Pregunta 5 (**1 punto**)

Comparar con un bopxlot de las valoraciones medias `review_scores_rating` para Alcudia, Palma, Calvià y Pollença. Hacer el gráfico con ggplot2 y todo lujo de destalles.

## Pregunta 6 (**1 punto**)

Calcular la proporción de apartamentos de la muestra "2025-09-21" con media de valoración `review_scores_rating` mayor que 4 en Alcudia y en Calvià son iguales contra que son distintas. Construid un intervalo de confianza para la diferencia de proporciones.

### 1. Filtrado de los datos

```{r}
library(dplyr)

df6 <- listings0 %>%
  filter(neighbourhood_cleansed %in% c("Alcúdia", "Calvià"),
         date == as.Date("2025-09-21"))

df6 <- df6 %>%
mutate(success = review_scores_rating > 4)

conteos <- df6 %>%
group_by(neighbourhood_cleansed) %>%
summarise(
x = sum(success, na.rm = TRUE),   # nº de apartamentos con rating > 4
n = n()                           # total de apartamentos
)

conteos

x <- conteos$x # éxitos
n <- conteos$n # totales


prop.test(x, n)


```

## Pregunta 7 (**1punto**)

Calcular la proporción de apartamentos de los periodos 2025-06-15 y 2025-09-21 con media de valoración `review_scores_rating` mayor que 4 en Palma y en Pollença son iguales contra que son distintas.

## Pregunta 8 (**1punto**)

Agrupa las variables `review_scores_rating` y `review_scores_location` de `listings0` en 5 categorías cada una y construid una tabla de contingencia con las dos variables agrupadas. Agrupar de forma que no cruces de categorías vacías. Contratar si esta varibles son independientes con un test $\chi^2$.

Buscan información sobre el coeficiente de contingencia de Carl Pearson, cacularlo desde la salida de chisq.test interpretarlo en esta caso

```{r}
table(cut(listings0$review_scores_rating,5),
      cut(listings0$review_scores_location,5))
```

## Pregunta 9 (**3 puntos**)

Construye un data set con las variables review_scores_rating, review_scores_cleanliness, review_scores_location, review_scores_value de listings0 y el municipio/zona `neighbourhood_cleansed`

Calcula la matriz de correlaciones entre estas variables y haz un gráfico de pares de variables que muestre las correlaciones ([ggpairs](https://r-charts.com/correlation/ggpairs/)) con la librería GGally. Comenta los resultados.

Haz un `matrixplot` de las correlaciones con la librería `corrplot`. Comenta los resultados.

## Pregunta 10 (**2 puntos**)

La [Zipf's law es una ley empírica](https://en.wikipedia.org/wiki/Zipf%27s_law#Word_frequencies_in_natural_languages) que dice que la frecuencia de las palabras en un texto es inversamente proporcional a su rango. Decidid si la ley se ajusta a los datos de la longitud de los comentarios de los apartamentos de la muestra "2025-09-21" Mallorca, haced lo mismo para description de `listings0`. Para ello, haced un análisis de regresión lineal de la frecuencia de las longitudes de los comentarios/descripciones de los apartamentos de Mallorca y el rango de las longitudes de los comentarios. Justificad la respuesta, estadísticamente y gráficamente.

Como ayuda estudiar el siguiente código, utilizadlo y comentadlo.

```{r}
library(stringr)
# para las reseñas
head(reviews)
length_rewiews=stringr::str_count(reviews$comments,"\\w+")
barplot(table(length_rewiews))

#para las descripciones
length_description=stringr::str_count(listings0$description,"\\w+")
barplot(table(length_description))
```

Y ahora se calculan los rango os lo dejo para reviews par desctption lo haceís vosotros

```{r}

aux=table(length_rewiews)
head(aux)
head(names(aux))
tbl=tibble( L=as.numeric(names(aux)),Freq=as.numeric(aux),
            Rank=rank(L),Log_Freq=log(Freq),Log_Rank=log(Rank))
str(tbl)
```

```{r}
tbl2=tbl %>% filter(Rank>10) %>% filter(Rank<1000)
sol1=lm(tbl2$Freq~tbl2$Rank)
summary(sol1)

sol2=lm(tbl2$Freq~tbl2$Log_Rank)
summary(sol2)

sol3=lm(tbl2$Log_Freq~tbl2$Log_Rank)
summary(sol3)
```
