---
title: "ENUNCIADO taller en grupo Mat3 GIN 2025-2026"
author: "Taller"
lang: es
format:
  html:
    theme: superhero
    toc: false
    toc_depth: 4
    html-math-method: katex
    code-tools: true
    code-fold: true
    collapse: true
    keep-md: true
    code-overflow: wrap
---


```{r setup, include=FALSE}
knitr::opts_chunk$set(echo = TRUE, message = FALSE,
                      warning = FALSE,cache=TRUE)
# packages
library(tidyverse)
```

# Instrucciones para el taller

Se entrega en grupos que deben de estar constituidos en la actividad de grupos. Los grupos son de 2 o 3 ESTUDIANTES, loa caso especiales consultadlos con el profesor para que los autorice.

**Enlaces y Bibliografía**

-   [R for data science, Hadley Wickham, Garret Grolemund.](https://r4ds.had.co.nz/)
-   [Fundamentos de ciencia de datos con R.](https://cdr-book.github.io/)
-   [Tablas avanzadas: kable, KableExtra.](https://haozhu233.github.io/kableExtra/awesome_table_in_html.html)
-   [Geocomputation with R, Robin Lovelace, Jakub Nowosad, Jannes Muenchow](https://r.geocompx.org/)
-   Apuntes de R-basico y tidyverse moodel MAT3.

## Objetivo MALLORCA

Leeremos los siguientes datos de la zona de etiqueta `mallorca` con el código siguiente:

```{r}
load("clean_data/mallorca/listing_common0.RData")
ls()
listings0 = listings_common0 %>%
  select(id, scrape_id, listing_url,
         neighbourhood_cleansed, price,
         number_of_reviews,
         review_scores_rating,
         review_scores_rating,
         review_scores_cleanliness,
         review_scores_location,
         review_scores_value,
         number_of_reviews,
         accommodates,
         bathrooms_text,
         bedrooms,
         beds,
         minimum_nights,
         description,
         latitude,
         longitude,
         property_type,
         room_type)
```


**listings**

Generamos la  tibble `listings0` con datos DE  8 periodos  DE  apartamentos de inside Airbnb de Mallorca Y  seleccionando cuantas variables nos parecen más interesantes.

Separararemos la fecha del scrapping que es en la que se observaron  los datos de cada apartamento  nos quedaremos con los apartamentos que aparecen en las 8 periodos "scrapeados".

```{r}
listings0= listings0 %>% 
  mutate(date=as.Date(substr(
    as.character(scrape_id),1,8),
    format="%Y%m%d"),
    .after=id)
```

Ahora  analizamos  las fechas de los scrapings y el número de veces que aparecen cada  apartamentos.



```{r}
table(listings0$date)
```
Hay 8 periodos de scrapping y vamos a quedarnos con los apartamentos que aparecen en todos los periodos


Vemos que cada apartamento aparece 8 veces una por periodo.


```{r}
table(table(listings0$id))
```



Notemos que cada apartamento:

-   queda identificado por id y por date que nos da el periodo en la que apareció el dato.
-   así que cada apartamento aparece 8 veces ya que hemos elegido solo los apartamentos que aparecen en las 8 muestras.
-   Las muestras son `r unique(listings0$date)`,

```{r}
unique(listings0$date)
```

**reviews**

Estos datos necesitan leerse de forma adecuada, las columnas 1, 2 y 4 deben ser de tipo `character` las otras son correctas

```{r}
reviews=read_csv("data/mallorca/2025-09-21/reviews.csv.gz")
str(reviews)
head(reviews)
```

**neighbourhoods.csv**

Son dos columnas y la primera es una agrupación de municipios (están NA) y la segunda es el nombre del municipio

```{r}
municipios=read_csv("data/mallorca/2025-09-21/neighbourhoods.csv")
str(municipios)
head(municipios)
```

**neighbourhoods.geojson**

Es el mapa de Mallorca, o podemos leer así:

```{r}
library(sf)
library(tmap)

# Leer el archivo GeoJSON
geojson_sf <- sf::st_read("data/mallorca/2025-09-21/neighbourhoods.geojson")

# Crear un mapa

# interactivo
tmap_mode("plot") # Cambiar a modo  view/plot   que es interactivo/estático
tm_shape(geojson_sf) +
  tm_polygons(col = "cyan", alpha = 0.6) +
  tm_layout(title = "Mapa - GeoJSON Mallorca con municipios")
```

Tenéis que consultar en la documentación de inside Airbnb para saber que significa cada variable. Os puede ser útil leer los ficheros [DATA_ABB_modelo_de_datos.html](DATA_ABB_modelo_de_datos.html) y [DATA_ABB_modelo_de_datos.pdf](DATA_ABB_modelo_de_datos.html) en los que se explica el modelo de datos de inside Airbnb y como se cargan en el espacio de trabajo.

Responder las siguientes preguntas con formato Rmarkdown (.Rmd) o quarto (.qmd) y entregad la fuente un fichero en formato html como salida del informe. Se puntúa la claridad de la respuesta, la calidad de la redacción y la corrección de la respuesta.

## Pregunta 1 (**1punto**)

Del fichero con los datos de listings `listings0` calcula los estadísticos descriptivos de las variable `price` y de la variable `number_of_reviews` agrupados por municipio y por periodo.

Presenta los resultados con una tabla de kableExtra.

Resolución:
```{r}
library(kableExtra)

listings0 %>%
  group_by(neighbourhood_cleansed, date) %>%
  summarise(
    mean_price = mean(price, na.rm = TRUE),
    sd_price = sd(price, na.rm = TRUE),
    median_price = median(price, na.rm = TRUE),
    mean_reviews = mean(number_of_reviews, na.rm = TRUE),
    sd_reviews = sd(number_of_reviews, na.rm = TRUE),
    median_reviews = median(number_of_reviews, na.rm = TRUE)
  ) %>%
  ungroup() %>%
  kable(
    format = "html", 
    col.names = c("Municipio", "Fecha", "Media Precio", "Desv. Típica Precio",
                  "Mediana Precio", "Media Nº Reseñas", "Desv. Típica Nº Reseñas",
                  "Mediana Nº Reseñas"),
    caption = "Estadísticos descriptivos de Precio y Número de Reseñas por Municipio y Periodo"
  ) %>%
  kable_styling(
    bootstrap_options = c("striped", "hover", "condensed"), 
    full_width = FALSE
  ) %>%
  row_spec(0, background = "#2B3E50", color = "#EBEBEB") %>%  # <---- Color cabecera
  scroll_box(width = "1700px", height = "500px")
```

## Pregunta 2 (**1punto**)

Consideremos las variables `price` y `number_of_reviews` de Pollença y Palma del periodo "2024-09-13", del fichero `listing_common0_select.RData`. 
Estudiad si estos datos se aproximan a una distribución normal gráficamente. Para ello, dibujad el histograma, la función "kernel-density" que aproxima la densidad y la densidad de la normal de media y varianza las de las muestras de las variables `price` (para precios mayores de 50 y menores de 400) y `number_of_reviews` para Palma y 	
Pollença

## Pregunta 3 (**1punto**)

Con los datos de `listings0` de todos los periodos, contrastar si la media del precio en Alcudia es igual a la de Palma **contra** que es mayor que en Palma para los precios mayores que 50 euros y menores de 400. Construid la hipótesis nula y alternativa, calculad el $p$-valor y el intervalo de confianza asociado al contraste. Justifica técnicamente la conclusión del contraste.

### Resolución del problema:  
Realizaremos un contraste de hipótesis de muestras **independientes** para comparar las medias de los precios entre Alcúdia y Palma de Mallorca:  

$$
\left\{
\begin{array}{lr}
H_0: & \mu_{Alcúdia} = \mu_{Palma} \\
H_1: & \mu_{Alcúdia} > \mu_{Palma}
\end{array}
\right.
$$
```{r}
alcudia_prices <- listings0 %>%
  filter(neighbourhood_cleansed == "Alcúdia",
         price > 50, price < 400) %>%
  pull(price)

palma_prices <- listings0 %>%
  filter(neighbourhood_cleansed == "Palma de Mallorca",
         price > 50, price < 400) %>%
  pull(price)

t_test_result <- t.test(alcudia_prices, palma_prices,
                        alternative = "greater",
                        var.equal = FALSE)
t_test_result
```
### Conclusión:   
Al realizar el contraste, nos damos cuenta que los alojamientos en Alcúdia son significativamente más caros que en Palma de Mallorca. La diferencia de media estimada es de ≈ 10 € a favor de Alcúdia, y el p valor es tan insignificante (Aprox 0.000001) que rechazamos la hipótesis nula (La cuál era que μAlcúdia = μPalma).

## Pregunta 4 (**1punto**)

Con los  datos de `listings0`, contrastar si las medias de los precios en Alcudia entre los periodos  2025-06-15 y   2025-09-21 son iguales contra que son menores en 2023. Construid la hipótesis nula y alternativa, calculad el $p$-valor y el intervalo de confianza asociado al contraste.

Haced un diagrama de caja comparativo de los precios  en Alcudia  por periodo y coméntalo.

## Pregunta 5 (**1 punto**)

Comparar con un bopxlot de las valoraciones medias `review_scores_rating` para Alcudia, Palma, Calvià y
Pollença. Hacer el gráfico con ggplot2 y todo lujo de destalles.

### Resolución del problema:
```{r}
library(ggplot2)
listings0 %>%
  filter(neighbourhood_cleansed %in% c("Alcúdia", "Palma de Mallorca", "Calvià", "Pollença")) %>%
  ggplot(aes(x = neighbourhood_cleansed, y = review_scores_rating, fill = neighbourhood_cleansed)) +
  geom_boxplot(outlier.color = "red", outlier.size = 2) +
  labs(title = "Distribución de las Valoraciones Medias por Municipio",
       x = "Municipio",
       y = "Valoración Media") +
   scale_x_discrete(labels = c("Alcúdia" = "Alcúdia",
                              "Palma de Mallorca" = "Palma",
                              "Calvià" = "Calvià",
                              "Pollença" = "Pollença")) +
  theme_minimal() +
  theme(legend.position = "none",
        plot.title = element_text(hjust = 0.5, size = 16, face = "bold"),
        axis.text.x = element_text(angle = 45, hjust = 1))
```
### Gráfico con Jitter
```{r}
listings0 %>%
  filter(neighbourhood_cleansed %in% c("Alcúdia", "Palma de Mallorca", "Calvià", "Pollença")) %>%
  ggplot(aes(x = neighbourhood_cleansed, y = review_scores_rating, fill = neighbourhood_cleansed)) +
  geom_boxplot(outlier.shape = NA, alpha = 0.7) +  # Evitar que los outliers se dibujen dos veces
  geom_jitter(width = 0.2, alpha = 0.3, color = "blue") +  # Añadir puntos con jitter
  labs(title = "Distribución Valoraciones Medias por Municipio con Jitter",
       x = "Municipio",
       y = "Valoración Media") +
   scale_x_discrete(labels = c("Alcúdia" = "Alcúdia",
                              "Palma de Mallorca" = "Palma",
                              "Calvià" = "Calvià",
                              "Pollença" = "Pollença")) +
  theme_minimal() +
  theme(legend.position = "none",
        plot.title = element_text(hjust = 0.5, size = 16, face = "bold"),
        axis.text.x = element_text(angle = 45, hjust = 1))
```

## Pregunta 6 (**1 punto**)

Calcular la proporción de apartamentos de la muestra "2025-09-21" con media de valoración `review_scores_rating` mayor que 4 en Alcudia y en Calvià son iguales contra que son distintas. Construid un intervalo de confianza para la diferencia de proporciones.


## Pregunta 7 (**1punto**)

Calcular la proporción de apartamentos de los periodos 2025-06-15 y  2025-09-21  con media de valoración `review_scores_rating` mayor que 4 en Palma  y en Pollença son iguales contra que son distintas.

Resolución del problema:  
**Hipotesis nula y alternativa:**  
$$
\left\{
\begin{array}{lr}
H_0: & p_{2025-06-15} = p_{2025-09-21} \\
H_1: & p_{2025-06-15} \ne p_{2025-09-21}
\end{array}
\right.
$$
```{r}
df <- listings0 %>%
  filter(date %in% c(as.Date("2025-06-15"), as.Date("2025-09-21")),
         neighbourhood_cleansed %in% c("Palma de Mallorca", "Pollença")) %>%
  mutate(high_rating = review_scores_rating > 4) %>%
  group_by(neighbourhood_cleansed, date) %>%
  summarise(
    successes = sum(high_rating, na.rm = TRUE),
    n = n(),
    .groups = "drop"
  )

# Test Palma
prop_test_palma <- prop.test(
  x = df$successes[df$neighbourhood_cleansed == "Palma de Mallorca"],
  n = df$n[df$neighbourhood_cleansed == "Palma de Mallorca"]
)

# Test Pollença
prop_test_pollenca <- prop.test(
  x = df$successes[df$neighbourhood_cleansed == "Pollença"],
  n = df$n[df$neighbourhood_cleansed == "Pollença"]
)

prop_test_palma
prop_test_pollenca
```
**Conclusión de los resultados obtenidos:**  
Hemos realizado un contraste de igualdad de proporciones para comparar el porcentaje de apartamentos con review_scores_rating > 4 (entre los periodos 2025-06-15 y 2025-09-21), de forma independiente para los municipios de Palma y Pollença.

En ambos casos se aplicó un test bilateral de igualdad de proporciones (prop.test).

**Los resultados obtenidos fueron:**

**Palma:** p-value = 0.8687 → no se rechaza H₀.
No hay evidencia de diferencias significativas entre los dos periodos.

**Pollença:** p-value = 0.4181 → no se rechaza H₀.
Tampoco se observan diferencias significativas entre periodos.

Por tanto para **ninguno** de los dos municipios **existen diferencias estadísticamente significativas** en la proporción de apartamentos con valoración mayor que 4 entre los periodos comparados.

## Pregunta 8 (**1punto**)

Agrupa las variables `review_scores_rating` y `review_scores_location` de `listings0` en 5 categorías cada una y construid una tabla de contingencia con las dos variables agrupadas. Agrupar de forma que no cruces de categorías vacías. Contratar si esta varibles son independientes con  un test $\chi^2$. 

Buscar información sobre el coeficiente de contingencia de Carl Pearson, cacularlo desde  la salida de chisq.test interpretarlo  en esta caso


```{r}
table(cut(listings0$review_scores_rating,5),
      cut(listings0$review_scores_location,5))
```



## Pregunta 9 (**3 puntos**)

Construye un data set con las variables 
review_scores_rating, review_scores_cleanliness, review_scores_location, review_scores_value de listings0 y  el municipio/zona `neighbourhood_cleansed`

Calcula la matriz de correlaciones entre estas variables y haz un gráfico de pares  de variables que muestre las correlaciones ([ggpairs](https://r-charts.com/correlation/ggpairs/)) con la librería GGally. Comenta los resultados.

Haz un `matrixplot` de las correlaciones con la librería `corrplot`. Comenta los resultados.
Resolución del problema:
```{r}
library(GGally)
library(corrplot)
data_corr <- listings0 %>%
  select(review_scores_rating,
         review_scores_cleanliness,
         review_scores_location,
         review_scores_value,
         neighbourhood_cleansed)
# Matriz de correlaciones
cor_matrix <- cor(data_corr %>% select(-neighbourhood_cleansed), use = "complete.obs")
# Gráfico de pares con ggpairs
ggpairs(data_corr %>% select(-neighbourhood_cleansed),
        upper = list(continuous = wrap("cor", size = 4))) +
  labs(title = "Gráfico de Pares con Correlaciones")
# Matrixplot de correlaciones con corrplot
corrplot(cor_matrix, method = "circle", type = "upper",
         tl.col = "black", tl.srt = 45,
         title = "Matriz de Correlaciones")
```
#### Para las conclusiones de los datos, nos hemos fijado principalmente en el gráfico de pares, no obstante la matriz de correlaciones también realza las conclusiones.

### Interpretación del gráfico de pares con correlaciones:  
El gráfico analiza la relación entre cuatro dimensiones de las reseñas: rating general, limpieza, ubicación y valor.  
  
**Por un lado tenemos la relación con el rating general**  
-**Valor (review_scores_value)**: Correlación alta y positiva (r = 0.784). Por lo cual, indica que la percepción de “precio–calidad” es el factor más asociado a la calificación general. A mayor valoración del valor recibido, mayor es el rating total.  
-**Limpieza (review_scores_cleanliness)**: Correlación fuerte (r = 0.711). La limpieza es un factor clave en la satisfacción global del huésped.  
-**Ubicación (review_scores_location)**: Correlación moderada (r = 0.464). La ubicación influye, pero menos que limpieza y valor.  
**Por lo que podemos concluir, que el rating general depende principalmente de valor y limpieza, más que de la ubicación.**  
  
**También vemos las siguientes relaciones:**  
-**Limpieza – Valor (r = 0.647)**: Con una relación fuerte, los alojamientos más limpios tienden a percibirse como de mejor valor.  
-**Ubicación – Valor (r = 0.480)**: Relación más moderada: una buena ubicación mejora la percepción del valor, pero no la determina completamente.  
-**Ubicación – Limpieza (r = 0.340)**: Relación entre débil y moderada, lo que sugiere que son relativamente independientes.  
  
**Además observamos que en la forma de las distribuciones las distribuciones están sesgadas hacia valores altos (4–5). Lo que indica una alta satisfacción general y poca variabilidad en puntuaciones bajas.**

## Pregunta 10 (**2 puntos**)

La [Zipf's law es una ley empírica](https://en.wikipedia.org/wiki/Zipf%27s_law#Word_frequencies_in_natural_languages) que dice que la frecuencia de las palabras en un texto es inversamente proporcional a su rango. Decidid si la ley se ajusta a los datos de la longitud de los comentarios de los apartamentos de la muestra "2025-09-21" Mallorca, haced lo mismo para description de `listings0`. Para ello, haced un análisis de regresión lineal de la frecuencia de las longitudes de los comentarios/descripciones de los apartamentos de Mallorca y el rango de las longitudes de los comentarios. Justificad la respuesta, estadísticamente y gráficamente.

Como ayuda estudiar el siguiente código, utilizadlo y comentadlo.

Resolución del problema:

```{r}
# analisis de la longitud de los comentarios
library(stringr)
# para las reseñas
head(reviews)
length_rewiews=stringr::str_count(reviews$comments,"\\w+")
barplot(table(length_rewiews))

#para las descripciones
length_description=stringr::str_count(listings0$description,"\\w+")
barplot(table(length_description))
```

Y ahora se calculan los rango os lo dejo para reviews par desctption lo haceís vosotros

```{r}

aux=table(length_rewiews)
head(aux)
head(names(aux))
tbl=tibble( L=as.numeric(names(aux)),Freq=as.numeric(aux),
            Rank=rank(L),Log_Freq=log(Freq),Log_Rank=log(Rank))
str(tbl)
```

```{r}
tbl2=tbl %>% filter(Rank>10) %>% filter(Rank<1000)
sol1=lm(tbl2$Freq~tbl2$Rank)
summary(sol1)

sol2=lm(tbl2$Freq~tbl2$Log_Rank)
summary(sol2)

sol3=lm(tbl2$Log_Freq~tbl2$Log_Rank)
summary(sol3)
```

Voy a hacer la regresión lineal de log(Freq) contra log(Rank) que es la que mejor se ajusta

$$\log(Freq) = a + b \log(Rank) + \epsilon $$
donde $a$ es la ordenada en el origen y $b$ la pendiente de la recta de regresión lineal. Si la ley de Zipf se cumple $b$ debe ser cercano a -1.
La representación gráfica es la siguiente:
```{r}
library(ggplot2)
ggplot(tbl2,aes(x=Log_Rank,y=Log_Freq))+
  geom_point()+
  geom_smooth(method="lm",se=FALSE,color="red")+
  labs(title="Ley de Zipf para la longitud de los comentarios",
       x="Log(Rango)",y="Log(Frecuencia)")
```
El modelo con menor R² es el de log(Freq) contra log(Rank) con un R²= `r round(summary(sol3)$r.squared,4)`. La pendiente es `r round(coef(sol3)[2],4)`. Por tanto, la ley de Zipf **se cumple/no se cumple** para la longitud de los comentarios de los apartamentos de Mallorca.
